【裁判字號】    98,訴,457
【裁判日期】    981231
【裁判案由】    損害賠償
【裁判全文】
臺灣彰化地方法院民事判決  98年度訴字第457號
原      告  乙○○
被      告  甲○○
上列當事人間請求賠償損害事件，本院於民國98年12月11日言詞
辯論終結，判決如下：
    主  文
被告應給付原告新臺幣6,000元及自民國98年4月16日起至清償日
止按週年利率5%計算之利息。
原告其餘之訴駁回。
訴訟費用由被告負擔。
本判決第一、三項，得假執行。
原告其餘假執行之聲請駁回。
    事實及理由
一、原告之主張與聲明：被告於民國（下同）97年7月25日上午
    10時30分至40分間，於彰化縣員林鎮○○路○段488號「員東
    路郵局」一樓營業廳內，由7號窗口前走道（東）向西跑向2
    號信箱專用窗口前原告站立處，暴力毆打原告重傷倒地，共
    分別二次暴行。又自行在外面馬路撕開自己衣服，在派出所
    說要告原告毀損等。97年10月16日檢方開庭（97偵第7582號
    ）被告又捏造：「原告跑向被告，拉扯被告衣服，又連續毆
    打被告2-3下，因而被告才打原告云云」，經本院刑事庭法
    官於98年1月22日親至案發郵局勘驗12台左右監視器內容，
    證明被告說謊不實。被告於97年10月16日下偵查庭於11時至
    11時10分又故意以機車追原告攔截於法院南街東火旅館門前
    路邊惆嚇及以欲再毆打狀再侵原告第2次，非常囂張。按「
    不法侵害他人之身體、健康、名譽、自由、信用、隱私、貞
    操，或不法侵害其他人格法益而情節重大者，被害人雖非財
    產上之損害，亦得請求賠償相當之金額。其名譽被侵害者，
    並得請求回復名譽之適當處分。」，民法第195條第1項定有
    明文，原告因身體長時受害（含腰椎等），精神亦深感痛苦
    ，個人受害事小，大眾權益被侵害則大，爰據此條款聲明請
    求被告應賠償原告精神上等損害新臺幣（下同）100萬元及
    自起訴狀繕本送達翌日起至清償日止，按年息百分之五計算
    之利息，並願供擔保，請准宣告假執行。暨稱此賠償所得原
    告將全數提供為刑事受害人扶助及救援基金，以淨化台灣暴
    力惡風等語。
二、被告則聲明請求駁回原告之訴，抗辯稱，被告確於上開時間
    至員東路郵局寄件，見原告咆哮郵局人員，致郵局人員愣在
    當場無法處理被告之事務，影響被告之權益，遂向原告說「
    罵一次就好了，有事去上級反映，不要影響別人洽公」等語
    ，此時原告心生不滿對被告當場以台語發音之口出惡言說：
    「你家死人」，被告起初好言規勸，還被挑釁，於是邀原告
    外出理論，原告仍不斷以言語挑釁被告，於是被告出手往原
    告脖子方向伸去，意在攬住其脖子將其拉到郵局外，不想讓
    此爭執繼續在郵局內影響到他人洽公，縱認為要教訓原告也
    應到郵局外解決，惟原告在被告趨近時，弓起左手抵抗被告
    ，右手隨即出拳攻擊被告左上手臂關節處，被告因原告之攻
    擊，遂將其制服在地，並擬將其拖到郵局外，此時適有一名
    比被告還要矮小的不知名婦人從被告背後將被告推向郵局外
    ，並向被告稱：「快走！快走！，郵局都快被他騷擾的無計
    可施了，你幹麼要替他們出頭？」被告回以：「我不會走！
    天底下人如果都一樣鄉愿，無非係助長其焰勢，只要有人敢
    與之相抗，其就會有所收斂。」，而原告當時以自己手機向
    警察報案係稱「被追殺」，於是警局出動救護車、警車及線
    上警網到場支援，此有刑事案卷附卷之無聲影片可稽。且原
    告乃用走的上救護車、用走的下救護車，經醫師診斷身體並
    無大礙後，卻又要作輪椅出院。前述影片中僅有拍到被告毆
    打原告，實則原告亦有毆打被告，係因為拍攝死角未拍到原
    告毆打被告之片段，故原告毆打被告之傷害罪部分一審判無
    罪，而關於原告無罪部分正由檢察官提起上訴中。另外原告
    於刑事庭之最後言詞辯論期日中，亦脫口說出刑事卷內其嚴
    重受傷之包紮照片係由環保局工作時，由高處跌落受傷所致
    ，並非被告上開行為所致，且被告身體上之挫傷亦可能係因
    為原告身體接觸地面時因摩擦而有了小挫傷，無法證明係被
    告所為，且原告空言其腰椎嚴重受傷，並無提出相關診斷證
    明及後續醫療之證據，又其主張精神受損，亦應舉證證明之
    ，況原告平日隨身帶錄音機的目的何在？無非係想藉著衝突
    ，錄下他方低俗或不利的言詞，再以保護自身權益為由，以
    興訟程序及他方為息事寧人或畏於訟事所為之和解而藉此取
    得和解條件為其慣行，而原告向被告說「你家死人」就是製
    造衝突的首要動作，此舉讓被告起先係路見不平出手而終致
    情緒失控與原告衝突。又被告以種香菇為業，目前尚處於虧
    損狀態，並無其他固定收入，等於是失業狀態，且因十餘年
    前被告曾為人作保導致負債，茍有恆產亦早被執行殆盡，並
    無能力賠償原告之精神損害等語。
三、兩造不爭執事項：被告於前述時、地傷害原告之行為已經台
    灣高等法院台中分院98年度上易字第945號刑事案件判處被
    告係犯傷害罪，處拘役30日，如易科罰金，以1,000元折算1
    日確定，並經台灣彰化地方法院檢察署以98年度執字第5600
    號事件執行完畢。
四、本院得心證之理由：
  １、兩造不爭執事項，並經本院調閱前述刑事審判及執行案卷
      核屬相符，自可信為真正。
  ２、原告據兩造不爭執事項，主張依民法第195條第1項請求被
      告賠償精神損害部分，係合法有據，應予准許。至原告另
      述於97年10月16日下偵查庭於11時至11時10分又遭被告故
      意以機車追攔，並於法院南街東火旅館門前路邊惆嚇及以
      欲再毆打狀再侵原告部分，並未舉證證明，無足採取。從
      而，本院參酌原告現年56歲，自陳因為受到職業災害所以
      現在無業靠子女奉養，名下沒有不動產且無積蓄，以前在
      縣府環保局工作因為受傷所以離職之狀況；並被告現年39
      歲，自陳其職業是種香菇，每年的收入不一定，這一、二
      年大概年收入十萬元左右，且有替人家擔保，名下的財產
      都被查封中，併提出保證責任彰化縣鹿港信用合作社函示
      其積欠借款本息，社員資格經97年度第5次社務會決議除
      名之影本供證之狀況；暨前述相關刑案之情節，原告確受
      有侵害，惟其中被告之行為，亦有受原告不當言語影響所
      致，此部分原告亦經同上刑事案件判決犯公然侮辱罪，處
      罰金6,000元確定，容非無稽等諸情狀，認原告於請求被
      告賠償6,000元及自起訴狀繕本送達翌日即98年4月16日起
      至清償日止，按法定遲延利率年息5％計算之利息範圍內
      為適當、有理由，應予准許。逾此範圍即不適當、無理由
      ，不應准許。
綜上，原告於請求被告賠償6,000元及自98年4月16日起至清償日
止，按年息5％計算之利息範圍內為有理由，應予准許。逾此範
圍即無理由，不應准許。
五、原告陳明願供據保，請准宣告假執行，經核其勝訴部份，金
    額未逾50萬元，本院應依職權宣告得假執行。至其敗訴部分
    ，假執行之聲請已失所附驪，自不應准許，而予以駁回。
六、結論：本件原告之訴，為一部有理由，一部無理由，並依民
    事訴訟法第79條但書、第389條第1項第5款，判決如主文。
中    華    民    國    98    年    12  月    31    日
                  民事第三庭    法  官  洪榮謙
以上正本係照原本作成。
如不服本判決，應於判決送達後20日內向本院提出上訴狀。
中    華    民    國    98    年    12  月    31    日
                                書記官  蔡亦鈞

司法院資訊處製作；財團法人民間司法改革基金會備份。
